【裁判字號】    95,上訴,563
【裁判日期】    950719
【裁判案由】    強盜
【裁判全文】
臺灣高等法院臺中分院刑事判決         95年度上訴字第563號
上  訴  人
即  被  告  丁○○
                    (現於臺灣臺中監獄執行中)
選任辯護人  王文聖律師
上列上訴人因強盜案件，不服臺灣臺中地方法院94年度訴字第33
64號中華民國95年1月18日第一審判決 （起訴案號：臺灣臺中地
方法院檢察署94年度偵字第11925號 ），提起上訴，本院判決如
下：
    主  文
原判決關於強盜及定執行刑部分撤銷。
丁○○意圖為自己不法之所有，攜帶兇器，以強暴、脅迫至使不
能抗拒，而取他人之物，處有期徒刑柒年肆月，扣案之電擊棒壹
支、米色頭套壹個，均沒收。
    事  實
一、丁○○前於民國（下同）94年間，曾因竊盜案件，經本院於
    94年7月14日以94年度上易字第694號判處有期徒刑1年4月，
    緩刑4年，緩刑中交付保護管束確定。其於94年7月25日凌晨
    4時左右（起訴書誤為凌晨2時左右），攜帶其所有客觀上足
    以對人之生命、身體安全構成威脅，具有危險性，足供為兇
    器使用之電擊棒1支 ，徒步行經臺中縣大雅鄉○○村○○路
    24-16號前，見黃鴛鴦所有 ，平日由其夫丙○○使用之車牌
    號碼JD-5562號自用小貨車置於該處無人看守 ，且車門未鎖
    ，其因投資生意失敗，經濟陷入困境，為牟取不法利益，認
    有機可乘，竟意圖為自己不法之所有，趁四下無人之際，開
    啟車門，進入該自用小貨車內，尋得丙○○置於車內之備用
    鑰匙，以之啟動該部車輛引擎，將該車駛離現場而竊取得手
    ，供作自己代步及作為搜尋作案目標之用 。時至當日凌晨4
    時30分左右（起訴書誤為凌晨3時至4時間），丁○○駕駛前
    揭竊得之車輛，行經臺中市○○區○○路401號前 ，適遇戊○○騎乘機車亦行至該地，丁○○見戊○○僅1人獨行 ，認
    機不可失，乃基於為自己不法所有之強盜犯意，先以其所駕
    駛之自用小貨車擦撞戊○○機車之強暴方式，致戊○○機車
    右傾半倒而停止，機車為戊○○之右腳撐住，此時，丁○○
    旋即取出其所有之米色頭套戴於面部以遮掩容貌，並手持前
    開可供為兇器使用之電擊棒，偽飾為槍枝，下車趨前以電擊
    棒抵住戊○○腹部，口出臺語向戊○○喝令稱：「不要動！
    不要叫！再叫我就會開槍了」等語，致戊○○因受此脅迫之
    舉動，誤以為被告手持槍枝而至不能抗拒，任令丁○○取走
    其所有置於機車腳踏板上之咖啡色背包1個（內有黑色皮夾1
    個、身分證、行車執照各1張 、鑰匙1串及現金新臺幣4百元
    ），並於得手後，迅即逃離現場。
二、嗣於同日凌晨5時30分左右，丁○○駕駛前開竊得之自用小
    貨車，在臺中縣大雅鄉○○路與信和路口，為巡邏員警察覺
    攔檢並予追捕，丁○○於逃逸途中，因地物限制，倉促將該
    部自用小貨車棄置在臺中縣大雅鄉○○路116巷13號前，徒
    步翻牆竄逃至臺中縣大雅鄉○○路63巷21號前，適見乙○○
    正欲開啟其所有車牌號碼X7-2292號自用小客車車門取出車
    內物品，丁○○見狀，竟另基於意圖為自己不法所有之搶奪
    犯意，乘乙○○不備，徒手奪走乙○○手中之汽車鑰匙，欲
    開啟車門，搶奪該車號X7-2292號自用小客車，俾便駕車離
    開逃避警方之追緝。乙○○遭此突發狀況，乃大聲喊叫，其
    男友康宏達在旁聽見呼喊，遂趨前將丁○○制伏，並送交到
    場之員警，丁○○因此未能搶奪車輛得逞（搶奪未遂部分業
    經原審法院判處有期徒刑4月確定）。員警隨後並在臺中縣
    大雅鄉○○路116巷13號前，起出丁○○所竊得之前揭車牌
    號碼JD-5562號自用小貨車（已發還丙○○），以及其置於
    車上，強盜戊○○所得之咖啡色皮包1個（含其內物品均已
    發還戊○○），暨扣得丁○○所有供其為強盜犯行所用之電
    擊棒1支、米色頭套1個。
三、案經臺中縣警察局豐原分局報請臺灣臺中地方法院檢察署檢
    察官偵查起訴。
    理  由
一、訊據上訴人即被告（下稱被告）丁○○於本院審理時，固坦
    承有於上開時地竊取被害人丙○○所使用之小貨車，並駕車
    擦撞後拿取被害人戊○○所有之皮包等情不諱，惟矢口否認
    有加重強盜犯行，辯稱：其係趁被害人戊○○不備之際取走
    皮包，並未使戊○○達到不能抗拒之程度，且其係在取得皮
    包返回車上之後，始因戊○○大叫而拿出電擊棒喝令戊○○
    不要叫，並非為防護贓物或脫免逮捕云云，然查上揭竊盜部
    分之事實，除被告歷次之自白外，並經證人即被害人丙○○
    於警詢、偵查及原審審理時證述在卷（見警卷第8頁、偵查
    卷第27頁，原審卷第88頁至第90頁，證人丙○○於警詢時陳
    述之詞，係屬被告以外之人於審判外之陳述，依刑事訴訟法
    第159條第1項規定，本不得作為證據，然而，經當事人〈即
    被告、辯護人及公訴人〉同意於原審審判程序作為證據〈見
    原審卷第35頁〉，本院審酌丙○○前開言詞陳述作成時之情
    況，並無任何不法情事，認為適當，得為證據。），並有其
    領回贓車所出具之贓物認領保管單1紙、車輛車牌失竊作業
    －查獲車輛認可資料1紙、現場採證照片等在卷可資佐證，
    被告所為之竊盜犯行，事證明確。又被告所犯強盜部分之事
    實，業據被告於警詢及原審法院審理時坦承在卷（見警卷第
    4至5頁、原審卷第75頁），核與證人即被害人戊○○於警詢
    時供稱：「行經臺中市○○區○○路401號前遭一藍色廂型
    車由我身旁將我撞倒，然後他就跳下車，我看他頭上戴著一
    個米色的頭套，身穿深色連身的衣服，然後手上拿著不知是
    何物品，然後以台語說『不要動，再動就開槍了』，當時我
    很緊張，他就把我的包包強行拿走」等語，於本院審理時到
    庭證述：「他開車逼我到路邊，我車子就倒了，他就下車搶
    我包包就跑。（他車子有無碰到你機車？）有，只有碰到。
    （妳機車倒後有無掉下？）沒有，機車倒後我右腳先著地，
    機車是半倒不是全倒，皮包沒有掉落。... 當時被告拿一支
    不知何物... 抵住我的肚子，就說要搶包包。（當時包包置
    於何處？）應該機車腳踏墊上。（皮包如何被被告取走？）
    他直接拿走。因為當時很快他拿了就走，我都沒有講話，且
    當處很暗，被告未說其他的話。... （當時你覺得被告抵住
    你的係何物？）我覺得是槍。（當時狀況你是否敢反抗？）
    不敢。（當時有無機車騎士經過？）沒有，因為附近都是工
    廠，且那條路很暗。... 因為今日距案發時間已經很久，記
    憶有些模糊，在警詢時是因剛案發記憶猶新，所以以在警詢
    回答為準，警詢筆錄是以一問一答方式製作，他一邊問我一
    邊答，警員一邊打字製作筆錄，我只記得我告訴警員事情如
    何發生的，他就直接記錄，且警員未對我作任何誘導或提示
    ，在警局時未叫我作指認，但被告當天有在場。」等語綦詳
    （見警卷第11頁、本院卷第66頁至第67頁，證人戊○○於警
    詢時陳述之詞，係屬被告以外之人於審判外之陳述，依刑事
    訴訟法第159條第1項規定，本不得作為證據，然而，經當事
    人〈即被告、辯護人及公訴人〉同意於原審審判程序作為證
    據〈見原審卷第95頁〉，本院審酌戊○○前開言詞陳述作成
    時之情況，並無任何不法情事，認為適當，得為證據），並
    有其領回贓物所出具之贓物認領保管單1紙、現場採證照片
    、檢察官勘驗被告警詢錄音帶後製作之筆錄在卷，暨被告所
    有供其為前開強盜犯行所用之電擊棒1支及供其為上揭強盜
    犯行時掩飾容貌之米色頭套1個扣案可資佐證，是被告事後
    否認此部分犯行所為之辯解，並不可採，其所犯強盜部分事
    證至臻明確，犯行均堪予認定，應依法論科。
二、按刑法第321條第1項第3款攜帶兇器竊盜罪所謂之「兇器」
    ，其種類並無限制，凡客觀上足以對人之生命、身體、安全
    構成威脅，具有危險性之器械均屬之（最高法院79年度台上
    字第5253號判例意旨參照），被告丁○○於為上開竊盜及強
    盜犯行時，均係攜帶其所有之電擊棒為之，該電擊棒經原審
    法院審理時當庭勘驗結果，確實有電源，能發出求救聲響，
    也能發出高壓電擊，其功能正常（見原審卷第92頁），在客
    觀上已足以對他人之生命、身體構成威脅，而具有危險性，
    自屬兇器無誤。再按強盜罪所施用之強暴、脅迫手段，祇須
    足以壓抑被害人之抗拒，使其喪失意思自由為已足，縱令被
    害人實際無抗拒行為，仍於強盜罪之成立，不生影響。上訴
    人奪取財物時，用手放入衣袋，裝作手槍，顯已達於以強暴
    、脅迫至使被害人不能抗拒之程度，自係刑法第328條第1項
    之強盜罪，而非第325條第1項之搶奪罪（最高法院30年上字
    第3023號、27年滬上字第15號判例參照）。查被告為上開強
    盜犯行時，係先駕駛其所竊得之自用小貨車擦撞被害人戊○○之機車，以此強暴方式，致被害人戊○○機車右傾半倒而
    停止，被告再手持其所有之電擊棒偽飾為槍枝，抵住戊○○
    腹部，口出臺語向被害人戊○○喝令稱：「不要動！不要叫
    ！再叫我就會開槍了」等語，而以此脅迫之舉動，致被害人
    戊○○誤以為被告係手持槍枝，依被害人戊○○上開所述當
    時客觀環境觀察，自足以壓抑被害人戊○○之意思自由，縱
    令其實際上並無抗拒之舉動，仍於強盜罪之成立，不生影響
    。故核被告丁○○所為，係犯刑法第321條第1項第3款之攜
    帶兇器竊盜罪及同法第330條第1項之攜帶兇器強盜罪（即犯
    強盜罪而有刑法第321條第1項第3款之情形）。公訴人就被
    告所為上開竊盜、強盜等犯行部分，疏未論及被告有持兇器
    電擊棒犯案之事實，而認被告所為僅涉犯刑法第320條第1項
    普通竊盜罪及同法第328條第1項之普通強盜罪嫌，容有未洽
    ，惟其基本社會事實仍俱屬同一，應均予變更起訴法條。另
    按刑法第321條第1項第3款之「攜帶兇器」，乃指行為人攜
    帶兇器有行兇之可能，於客觀上具有危險性，故加重處罰，
    至其主觀上有無持以行兇或反抗之意思，尚非所問（最高法
    院74年度第3次刑事庭會議決議意旨參照），被告為上開竊
    盜犯行，既隨身攜帶電擊棒，在客觀上已足以對人之生命、
    身體、安全構成威脅，自應予加重處罰，是被告辯稱：其為
    本件竊盜犯行時，電擊棒係置於其背包內，主觀並無以之行
    兇之意思，與刑法加重竊盜之構成要件不符云云，容有誤會
    ，應併指明。又牽連關係，乃存於犯罪行為與其方法行為或
    結果行為之間，故犯罪在客觀性質上，普通犯罪所必要之方
    法行為或因犯罪結果所引起之其他行為，均係牽連犯之方法
    行為或結果行為，換言之，方法行為或結果行為與其目的行
    為或原因行為之間，只須具有不可分離之關係為已足（最高
    法院77年度台上字第5519號判決要旨參照）。本件被告竊取
    上開自用小貨車係以之為搜尋作案目標之工具，業據被告於
    原審供承在卷（見原審卷第94頁），其此部分所犯加重竊盜
    及加重強盜2罪間，自有方法、目的之牽連關係，應從1重之
    加重強盜罪論處，檢察官於起訴書中認此部分應予分論併罰
    ，同有誤解，亦併敘明。再查被告丁○○行為後，中華民國
    刑法於94年2月2日總統華總一義字第09400014901號令修正
    公布第1～3、5、10、11、15、16、19、25～27、第四章章
    名、28～31、33～38、40～42 、46、47、49、51、55、57
    ～59、61～65、67、68、74～80、83～90、91-1、93、96、
    98、99、157、182、220、222 、225、229-1、231、231-1
    、296-1、297、315-1、315-2、316、341、343條條文；增
    訂第40-1、75-1條條文；刪除第56、81、94、97、267、322
    、327、331、340、345、350條條文；並自95年7月1日施行
    。其中刑法第55條後段關於牽連犯之規定業已刪除，是被告
    犯後法律已有變更，而本件被告於舊法時期所犯之加重竊盜
    、加重強盜等罪，依新法應各別多次論斷之結果〈即數罪併
    罰〉，其刑度顯較修正前應依刑法第55條後段之規定以從一
    重之強盜罪為重，經比較新舊法結果，因行為後之法律不利
    於行為人，應依刑法第2條第1項前段之規定，適用有利於被
    告之法律，即適用被告行為時之修正前刑法第55條牽連犯之
    規定，從一重之加重強盜罪處罰。
三、原審就被告丁○○加重強盜等犯行部分予以論罪科刑，固非
    無見，惟查，原判決未及就上開刑法修正條文部分為新舊法
    之比較適用，尚有未洽。被告就強盜、竊盜部分，以原審量
    刑過重、其並非觸犯加重強盜罪云云，指摘原判決不當，雖
    無理由，惟原判決既有上述可議之處，自應由本院將原判決
    關於強盜及定執行刑部分予以撤銷改判。爰審酌被告有竊盜
    之前科紀錄，此有臺灣高等法院被告前案紀錄表可查，素行
    不佳，其正值青壯，竟不知自愛自重，猶恣意竊取、強盜他
    人財物，對個人安全及社會秩序之危害匪淺，且視他人尊嚴
    及權益如無物，應予非難，兼衡酌被告犯罪之動機、目的、
    所用手段、犯罪所得非多、犯罪所致之具體危害以及犯罪後
    曾經坦認犯行之犯罪後態度等一切情狀，（新刑法第57條之
    規定，為法院就刑之裁量審認標準見解之明文化，非屬法律
    之變更），量處如主文第2項所示之刑。至扣案之電擊棒1支
    、米色頭套1個，均係被告所有且供其為本件強盜犯行所用
    之物等情，業經被告供承在卷（見警卷第4頁，原審卷第92
    頁），爰依刑法第38條第1項第2款之規定，併為沒收之諭知
    。
據上論斷，應依刑事訴訟法第369條第1項前段、第364條、第299
條第1項、第300條，修正前刑法第55條，修正後刑法第2條第1項
（新法第2條第1項之規定，係規範行為後法律變更所生新舊法律
比較適用之準據法，於新法施行後，應適用新法第2條第1項之規
定，為「從舊從輕」之比較），刑法第321條第1項第3款、第330
條第1項、第38條第1項第2款之規定，判決如主文。
本案經檢察官甲○○到庭執行職務。
中    華    民    國    95    年    7    月    19     日
          刑事第十一庭  審判長法  官  黃  梅  月
                              法  官  黃  日  隆
                              法  官  林  宜  民
上列正本證明與原本無異。
如不服本判決應於收受送達後十日內向本院提出上訴書狀，其未
敘述上訴之理由者並得於提起上訴後十日內向本院補提理由書（
均須按他造當事人之人數附繕本）。
                              書記官  林  桂  鳳
中    華    民    國    95    年    7    月    20     日
                                                      Ａ


司法院資訊處製作；財團法人民間司法改革基金會備份。
